【裁判字號】    97,消債抗,3
【裁判日期】    971028
【裁判案由】    更生事件
【裁判全文】
臺灣臺北地方法院民事裁定             97年度消債抗字第3號
抗  告  人    甲○○
上列抗告人因消費者債務清理條例更生事件，對於中華民國97年
4 月30日本院97年度消債更字第14號裁定提起抗告，本院裁定如
下：
    主  文
抗告駁回。
抗告程序費用新臺幣壹仟元由抗告人負擔。
    理  由
一、按債務人與金融機構協商成立者，不得聲請更生或清算，但
    因不可歸責於己之事由，致履行顯有重大困難者，不在此限
    ；本條例施行前，債務人依金融主管機關協調成立之中華民
    國銀行公會會員辦理消費金融案件無擔保債務協商機制與金
    融機構成立之協商，準用前項之規定，消費者債務清理條例
    第151條第5項、第6 項分別定有明文。又聲請更生或清算不
    合程式或不備其他要件者，法院應以裁定駁回之，但其情形
    可以補正者，法院應定期間先命補正，復為同條例第8 條所
    明定。據此，按依債務人與金融機構協商成立者，除非因不
    可歸責於己之事由，致履行顯有重大困難，否則不得聲請更
    生或清算，債清條例第151條第5項規定意旨甚明。是債務清
    償方案成立後，應由債務人按其條件履行，僅於其後發生情
    事變更，在清償期間收入或收益不如預期，致該方案履行困
    難甚或履行不能，且因不可歸責於己之事由所致，始能聲請
    更生或清算。此項規定旨在避免債務人任意毀諾已成立之協
    商，濫用更生或清算之裁判上債務清理程序，蓋以債務清償
    方案係經當事人行使程序選擇權所為之債務清理契約，債務
    人應受該成立之協議所拘束。債務人既已與金融機構協商成
    立，如認該協商方案履行有其他不適當情形，自仍應再循協
    商途徑謀求解決，不得逕依消債條例聲請更生。且消債條例
    更生之規範目的，係在維持債務人基本生活之情況下，於債
    務人之能力範圍內盡力清償債務，非謂債務人得任意利用債
    務清理程序減輕債務，因此，為避免債務人針對已成立之協
    商方案任意毀諾，濫用更生或清算之債務清理程序，須債務
    人於協商成立後因不可歸責於己之事由，致其無法履行原定
    清償方案，始例外得依消債條例聲請更生或清算。
二、本件抗告意旨略以：抗告人有不能清償債務之情事，而前已
    提出債權人清冊，以書面向最大債權金融機構請求共同協商
    債務清償方案，協商成立並約定每月償還新臺幣（下同）14
    ,758 元，然因債務人之月收入僅有29,000 元，尚要養家活
    口、撫養父母2 人，故無力繼續履行原協商條件，顯因非可
    歸責於己之事由致履行有重大困難，原裁定不察其情而駁回
    伊之聲請，爰依法提起抗告云云，並聲明：原裁定廢棄。
三、經查：
（一）抗告人主張其每月所得乃依據業績而定並非固定之薪資，
      實際所得扣除生活費用及撫養費用後所剩無幾，然抗告人
      之每月薪資係依據業績而定，此情形並非發生於協商成立
      之後，而非不可歸責於抗告人之事由所致；況抗告人前與
      金融機構協商時，抗告人之收入情況與本件聲請更生時未
      有何不同，仍有履行清償之能力。是本件既無何情事變更
      ，抗告人復未能舉出證據指出有何重大事由致其有履行困
      難之處。抗告人既有固定收入之履行能力，縱有履行不便
      ，即便已就協商結果毀諾，亦得經由個別債權銀行協商程
      序以求適當履行債務。準此，自堪認抗告人尚乏不可歸責
      於己致履行顯有重大困難之情形。
（二）另依行政院主計處公告之97年度最低生活費用（以每年家
      庭收支調查，計算出平均每人每月消費支出之60％作為最
      低生活費），臺北縣平均每人每月最低生活費為11,401元
      。依抗告人96年度薪資所得485,029 元計算，扣除依協商
      條件應償還之177,096元（14,758元X12個月）及撫養雙親
      之撫養費120,000 元（10,000元X12個月），仍餘187,933
      元，即平均每月尚有約15,000元可供花用，顯高於前開之
      每人每月最低生活費，且此一計算方式並未詳究抗告人是
      否為其雙親唯一撫養義務人及撫養之程度逕為計算，已屬
      寬認；本院復依職權調閱稅務電子閘門財產所得調件明細
      表，得抗告人父親名下有公告現值總計1,838,210 元之坐
      落於臺北縣新店市○○路560巷9號4 樓之房屋一棟、聲請
      人母親於96年度尚有薪資及營利所得共計827,480 元，是
      以抗告人雙親均有財產及收入，且較抗告人為高；另抗告
      人尚有已成年之兄妹等共同撫養義務人，是否必須由抗告
      人所撫養，仍屬有疑。是抗告人所稱「抗告人之生活已完
      全陷入困境，不得已請求依法清理其債務」等語，尚難認
      與首揭更生要件相符。
四、綜上所述，抗告人並未能舉證證明其於協商成立後有何經濟
    重大變更且不可歸責於抗告人之事由，致履行協商顯有重大
    困難之情事，則抗告人提起更生之聲請，自與上開法文之規
    定不相符合，從而原審裁定駁回抗告人更生之聲請，核無違
    誤，抗告意旨猶執陳詞，指摘原裁定不當，求予廢棄另為裁
    定，為無理由，應予駁回。
五、結論：本件抗告為無理由，爰依消費者債務清理條例第11條
    第2項、第15條，民事訴訟法第495條之1第1項、第449條第1
    項、第95條、第78條，裁定如主文。
中    華    民    國    97    年    10    月    28    日
                  民事第五庭審判長法  官  薛中興
                                  法  官  許純芳
                                  法  官  熊誦梅
以上正本係照原本作成
本裁定不得抗告
中    華    民    國    97    年    10    月    28    日
                                  書記官  董美妙


司法院資訊處製作；財團法人民間司法改革基金會備份。
